【裁判字號】    97,交聲,2895
【裁判日期】    980429
【裁判案由】    交管條例聲異
【裁判全文】
臺灣板橋地方法院交通事件裁定        97年度交聲字第2895號
原處分機關  交通部公路總局臺北區監理所
異  議  人
即受處分人  甲○○
上列異議人因違反道路交通管理處罰條例案件，不服交通部公路
總局臺北區監理所97年10月9 日北監自裁字裁40－Z6B005265 號
裁決書處分，聲明異議，本院裁定如下：
    主  文
異議駁回。
    理  由
一、原處分意旨略以：異議人即受處分人甲○○於民國97年7 月
    19日6 時許，駕駛車牌號碼CC－5973號租賃小客車，行經國
    道二號東向16.5公里處，因「限速100 公里，經雷達測明時
    速121 公里，超速21公里，測距208.3 公尺」之違規，經內
    政部警政署國道公路警察局第六警察隊員警依違反道路交通
    管理處罰條例第33條第1 項第1 款規定當場製單舉發，嗣原
    處分機關於97年10月9 日以北監自裁字裁40-Z6B005265號裁
    決書，裁處其罰鍰新臺幣（下同）3,500 元（罰鍰已於97年
    8 月4 日繳納），並依第63條記違規點數1 點等語。
二、異議意旨略以：伊經員警攔停告知超速，並有出示雷達儀器
    給伊看，但是儀器不知有沒有通過檢驗合格，且儀器上並沒
    有伊所駕駛車輛之車號，實不知員警如何判定儀器上顯示之
    超速車輛就是伊所駕駛之車輛；再者亦無照片可以證明伊駕
    駛之車輛有超速之事實，故伊對於原處分不服，爰依法聲明
    異議請求撤銷原處分等語。
三、按行車速度，依速限標誌或標線之規定，道路交通安全規則
    第93條定有明文。復按汽車行駛高速公路及快速公路，應依
    速限標誌指示，高速公路及快速公路交通管制規則第5 條亦
    有規定。再按汽車行駛於高速公路、快速公路或設站管制之
    道路，不遵使用限制、禁止、行車管制及管理事項之管制規
    則而行車速度超過規定之最高速限或低於規定之最低速限者
    ，處汽車駕駛人新臺幣（下同）3,000 元以上6,000 元以下
    罰鍰，道路交通管理處罰條例第33條第1 項第1 款規定甚明
    。又依同法第63條第1 項第1 款規定，汽車駕駛人違反道路
    交通管理處罰條例第33條第1 項之規定者，應記違規點數1
    點。
四、經查：
(一)異議人甲○○於97年7 月19日6 時許，駕駛車牌號碼CC－59
    73號租賃小客車，行經國道二號東向16.5公里處，經內政部
    警政署國道公路警察局第六警察隊員認有「限速100 公里，
    經雷達測明時速121 公里，超速21公里」之交通違規情事，
    而予當場攔停舉發，嗣經原處分機關即交通部公路總局臺北
    區○○○○○道路交通管理處罰條例第33條第1 項第1 款及
    依同條例第63條第1 項第1 款規定裁處異議人罰鍰3,500 元
    ，並記違規點數1 點等情，有卷附內政部警政署國道公路警
    察局舉發違反道路交通管理事件通知單、交通部公路總局臺
    北區監理所於97年10月9 日以北監自裁字裁40-Z6B005265號
    裁決書各1 份附卷可稽（見本院卷第8 、10頁）。
(二)就上開違規事實，業據證人即本件實施測速及攔查之內政部
    警政署國道公路警察局第六警察隊龍潭分隊警員乙○○於本
    院訊問時證稱：「當天我執行巡勤務早上4 點至8 點，在國
    道二號東向16公里測速，因為早上天剛亮車流不是很多，我
    在測速當中，發覺外線車道有一部黑色賓士速度很快，我用
    雷射槍測到他超過該路段的限速，於是我就示意我的同事丙
    ○○開警示燈，鳴警報器，我再用指揮棒攔下該車，告知他
    超速，並且把我們測到的數據給當事人看，就是拿那個機器
    俗稱雷射槍給異議人看…我測他的時候他的前面和後面都沒
    有車子，我們當時沒有照相，我們的儀器都是當場製單用的
    ，所以沒有相片。」等語詳實（見本院卷第38頁），核與證
    人即同時執勤之警員丙○○於本院訊問時證述：「當時我們
    巡邏車在國道二號東向16公里進行測速，我坐乘客座，乙○
    ○警員站警車駕駛座旁的外側路肩測速，當我從後照鏡看時
    ，看到CC-5973 號自小客車從外側車道行駛過來，乙○○警
    員向我告知該車違規超速，當時內側車道並無任何來車，我
    開著警報器、警示燈示意該車攔下，對其舉發…當時車流量
    很少，因為當時六點多天色才剛亮，車子不多。…我們出勤
    時會先就雷射槍自我檢測，確定功能是否正常，我們回函給
    異議人的時候已經先查過這個雷射槍的編號，才提出該雷射
    槍之合格證書。」等語明確（見本院卷第25頁）。又乙○○
    、丙○○所隸屬之內政部警察署國道公路警察局第六警察隊
    內所使用之雷射測速器均依規定送經濟部標準檢驗局檢驗合
    格，並且均在有效期間內使用，此有內政部警政署國道公路
    警察局第六警察隊98年4 月21日公警六交字第0980602501
    號函在卷可稽（見本院卷第47-54 頁）；其中本件據乙○○
    、丙○○警員所證述於違規當日用以確認受處分人違規行為
    之雷射槍測速儀器，業經經濟部標準檢驗局於96年10月4 日
    檢定合格在案（檢定合格單號碼:M0GB0000000）；且執勤人
    員係經由該測速器，針對單一車輛進行鎖定測速，測速槍上
    有一瞄準鏡，測速時係以瞄準鏡之雷射光點，對準單一受測
    車輛進行測速。不論該車行駛何車道，以測速槍瞄準所測之
    車，即可測得車速，其所測得之速度及測距值，立即顯示於
    面板上，不受其他車輛干擾，惟該測速儀器未配置拍照功能
    等情，此有內政部警政署國道公路警察局第六警察隊於97年
    12月9 日以公警六交字第0970672978號函及經濟部標準檢驗
    局96年10月4 日出具之雷射測速儀檢定合格證書（規格：
    200Hz 非照相式、型號：PRO-LITE、器號：LP02267 、檢定
    日期：96年10月4 日、有效期限：97年10月31日）各1 紙在
    卷可參（見本院卷第17、19頁）。而本件舉發人員本身即為
    國道高速公路警察局警員，執行高速公路交通違規稽查工作
    屬其重要職務之一，就儀器之操作實施已有相當的教育訓練
    ，應可排除人為操作疏失之可能性；故受處分人當時超速行
    車經員警察覺後，輔以科學儀器測得其違規行為，是該雷射
    測速槍之準確性，應無可疑，且其偵測方式亦無與其他車輛
    產生混淆誤認之虞，其偵測結果應屬可信。
(三)再警員舉發交通違規，係道路交通管理處罰條例所規定之職
    權行使。按汽車超速行駛此類違規行為之取締，依其違規行
    為本質，本多係在瞬間發生，通常多委由當場執行取締違規
    公務員之認識與判斷，必須為立即之取締作為，此為達成維
    持交通秩序目的所必要，且此種立即性之舉發違規，因警員
    或有未能於發現之際及時攝影取證，事實上亦僅能仰賴舉發
    警員依測速槍測定違規車輛行車速度暨其目視違規整體情形
    而認定之。此係因執行職務之公務員，通常多具有一定之考
    選資格與專業訓練，且其執法之對象係不特定大眾，故其立
    場經立法機關推定，應具有客觀、中立與公平之特質，而無
    故意偏頗之虞，是此種逕由公務員所為之事實認定，除非有
    其他積極證據，足資認定公務員於執行職務時，有故意或過
    失侵害人民權利之情形，或處分本身有重大明顯之瑕疵而應
    予撤銷者外，否則本於行政目的達成之必要與公權力之尊重
    、公信力之維持，司法機關宜予尊重。復衡以交通警員製單
    舉發違反道路交通管理處罰條例所列之違規事實，本質上為
    行政處分，係公務員基於職務上權力，依法就特定之具體事
    件所為具有公法上效果之單方行政行為，基於公務員為公法
    上行為具有公信力之原則，該行政處分當可被推定為真正，
    其據以依法處分之事實認定亦為正確無誤，本此公信原則，
    乃立法者賦予行政機關制定違反道路交通事件統一裁罰標準
    及處理細則，使值勤警員得當機處分以維護交通秩序、安全
    之行政目的；反之，若謂公務員一切行政行為均需預留證據
    以證其實，則國家行政勢必窒礙難行，據此，刑事訴訟法就
    犯罪證據有關之規定中，與行政秩序罰之交通違規裁罰本旨
    不合之部分，自不在準用之列。異議人雖以前詞置辯，惟其
    並未能提出釋明上開2 名警員有何捏造事實之情事，況且，
    本件違規地點係在國道高速公路上，警員執行勤務時較一般
    平面道路具有更高度危險性，是實無從另課予警員須再行預
    留證據拍照等法無明文規範之義務。職是，本件現場舉發員
    警與異議人素昧平生，並無仇隙，衡情上開2 名舉發之員警
    當無干冒偽證罪之風險設詞攀誣、濫予舉發之理，本件既無
    任何證據足證警員有捏造事實、違法取締之情事，則執勤警
    員本其維護交通秩序、安全職責所為之舉發，自應受到合法
    、正確之推定，其等證述內容，堪以採信，已足認定異議人
    確有上開違規事實無訛。而異議人復無法提出任何對其有利
    之證據供本院參酌，其空言否認違規等情，自不足採。
五、綜上所述，本件異議人駕駛上開租賃小客車於上揭時、地，
    確有「限速100 公里，經雷射槍測定行速121 公里，超速21
    公里」之違規事實，應堪認定。原處分機關依道路交通管理
    處罰條例第33條第1 項第1 款、第63條第1 項第1 款及違反
    道路交通管理事件統一裁罰基準表之規定，裁處異議人罰鍰
    3,500 元，並記違規點數1 點，核無違誤。本件異議為無理
    由，應予駁回。
據上論斷，應依道路交通案件處理辦法第19條，裁定如主文。
中    華    民    國    98    年    4     月    29    日
                    交通法庭  法  官  陳海寧
以上正本證明與原本無異。
如不服本裁定應於送達後5 日內向本院提出抗告狀。
                              書記官  潘佳欣
中    華    民    國    98    年    4     月    30    日


司法院資訊處製作；財團法人民間司法改革基金會備份。
